【裁判字號】    99,交聲,2785
【裁判日期】    990930
【裁判案由】    交管條例聲異
【裁判全文】
臺灣板橋地方法院交通事件裁定        99年度交聲字第2784號
原處分機關  交通部公路總局臺北區監理所板橋監理站
異  議  人
即受處分人  甲○○
上列異議人即受處分人因違反道路交通管理處罰條例案件，對於
交通部公路總局臺北區監理所板橋監理站於民國95年6 月2 日、
98年11月9 日及99年8 月20日所為之處分（原處分案號：板監裁
字第裁41-C00000000號、第裁41-C00000000號、第裁41-C000000
00號），聲明異議，本院裁定如下：
    主  文
異議均駁回。
    理  由
一、原處分意旨略以：
  (一)交通部公路總局臺北區監理所板橋監理站（下稱原處分機關
    ）95年6 月2 日板監裁字第裁41-C00000000號裁決之部分：
    本件異議人即受處分人（下稱異議人）甲○○於民國95年1
    月13日23時10分許，騎乘車牌號碼RXO-852 號輕型機車，行
    經臺北縣永和市○○路與永利路口時，因有「機器腳踏車駕
    駛人未依規定戴安全帽」之交通違規事實，經臺北縣政府警
    察局永和分局秀朗派出所警員舉發。嗣原處分機關於95年6
    月2 日依道路交通管理處罰條例第31條第6 項之規定裁決處
    罰其罰鍰新臺幣（下同）500 元，罰鍰逾期不繳納，自95年
    7 月3 日起易處吊扣駕駛執照1 個月；於95年7 月17日前未
    繳送駕駛執照者，自次日（18日）起易處吊銷並逕行註銷駕
    駛執照；駕駛執照吊（註）銷後，自95年7 月18日起1 年內
    不得重新考領駕駛執照等語。
  (二)原處分機關98年11月9 日板監裁字第裁41-C00000000號裁決
    之部分：
    異議人於97年9 月16日15時35分許，騎乘車牌號碼RVQ-481
    號輕型機車，行經臺北縣永和市○○路與豫溪街口時，因有
    「駕駛執照業經註銷仍駕駛機器腳踏車」之交通違規事實，
    經臺北縣政府警察局永和分局交通分隊警員舉發。嗣原處分
    機關於98年11月9 日依道路交通管理處罰條例第21條第1 項
    第4 款及違反道路交通管理事件統一裁罰基準表之規定，因
    逾應到案期限60日以上，逕行裁決處罰其罰鍰9,600 元，駕
    駛執照扣繳，罰鍰並限於98年12月9 日前繳納，逾期不繳納
    者，依法移送強制執行等語。
  (三)原處分機關99年8 月20日板監裁字第裁41-C00000000號裁決
    之部分：
    異議人於99年2 月24日4 時35分許，騎乘車牌號碼RVQ-481
    號輕型機車，行經臺北縣永和市○○路與永利路口時，因有
    「駕駛執照業經註銷仍駕駛機器腳踏車」之交通違規事實，
    經臺北縣政府警察局永和分局中正橋派出所警員舉發。嗣原
    處分機關於99年8 月20日依道路交通管理處罰條例第21條第
    1 項第4 款及違反道路交通管理事件統一裁罰基準表之規定
    ，因逾應到案期限60日以上，逕行裁決處罰其罰鍰9,000 元
    ，罰鍰並限於99年9 月19日前繳納，逾期不繳納者，依法移
    送強制執行等語。
二、異議意旨略以：關於C00000000 號裁決之部分，伊因未簽收
    本件裁決書，亦非刻意迴避，而寄送之地址即戶籍地內其他
    成員因故未居住於該址，但卻因逾期未繳納導致伊駕駛輕型
    機車之條件滅失；關於C00000000 號裁決之部分，伊當時僅
    知警員係舉發其闖紅燈之違規，追加無照駕駛之部分伊不知
    情，98年11月13日所送達之裁決書亦未簽收，並非刻意迴避
    ；關於C00000000 號裁決之部分，伊詢問臨檢警員開罰單之
    理由，經警員告知無照駕駛，斯時方知伊駕駛輕型機車之條
    件滅失。伊素為守法之公民，惟因伊未受監理站駕駛權利受
    限之通知，造成伊不知駕照業經註銷之情況下而繼續駕駛，
    以致遭受重罰，爰請求撤銷原處分云云。
三、按受處分人，不服道路交通管理處罰條例第8 條主管機關所
    為之處罰，得於接到裁決書之翌日起20日內，向管轄地方法
    院聲明異議；依道路交通管理處罰條例第87條規定向管轄法
    院聲明異議之期間，自裁決送達之翌日起算，並得依法扣除
    在途期間；聲明異議，應以司法狀紙敘述異議之理由，提出
    於原處分機關為之，道路交通管理處罰條例第87條第1 項、
    道路交通案件處理辦法第12條、第13條前段分別定有明文。
    此所謂「提出於原處分機關為之」，係以異議書狀到達原處
    分機關之日為準，而非以書狀投郵日為準。而道路交通異議
    案件，當事人非居住於處罰機關所在之鄉、鎮、市（包括縣
    轄市、省轄市及院轄市），但居住於受理聲明異議案件法院
    之管轄區域者，依「法院訴訟當事人在途期間標準」第2 條
    第1 款中之地方法院在途期間欄所載日數扣除在途期間，「
    法院訴訟當事人在途期間標準」第4 條第1 款第2 目亦規定
    甚明。此為交通事件之程序規定，屬聲明異議之合法要件，
    受處分人之聲明異議自須合於此項程序規定，法院始得受理
    為實體之審查。又交通法庭認聲明異議不合法律上之程式，
    且無從補正者，應以裁定駁回之，道路交通案件處理辦法第
    18條亦有規定。復按處理違反道路交通管理事件，有關文書
    送達之程序，依行政程序法之規定，違反道路交通管理事件
    統一裁罰基準及處理細則第5 條定有明文；且按送達，於應
    受送達人之住居所、事務所或營業所為之。但在行政機關辦
    公處所或他處會晤應受送達人時，得於會晤處所為之。應受
    送達人有就業處所者，亦得向該處所為送達；於應送達處所
    不獲會晤應受送達人時，得將文書付與有辨別事理能力之同
    居人、受雇人或應送達處所之接收郵件人員。應受送達人或
    其同居人、受雇人、接收郵件人員無正當理由拒絕收領文書
    時，得將文書留置於應送達處所，以為送達；送達，不能依
    前二條規定為之者，得將文書寄存送達地之地方自治或警察
    機關，並作送達通知書兩份，一份黏貼於應受送達人住居所
    、事務所、營業所或其就業處所門首，另一份交由鄰居轉交
    或置於該送達處所信箱或其他適當位置，以為送達。前項情
    形，由郵政機關為送達者，得將文書寄存於送達地之郵政機
    關。又依行政程序法第74條第1 項規定所為之寄存送達，並
    未準用民事訴訟法第138 條第2 項規定，自應於寄存送達當
    日即生送達之效力（臺灣高等法院暨所屬法院97年法律座談
    會刑事類提案第42號審查意見參照）。另按汽車駕駛人，駕
    駛執照業經註銷仍駕駛小型車或機器腳踏車者，處6,000 元
    以上12,000元以下罰鍰，並當場禁止其駕駛，道路交通管理
    處罰條例第21條第1 項第4 款定有明文。
四、經查：
  (一)原處分機關分別於95年6 月2 日、98年11月9 日所為板監裁
    字第裁41-C00000000號及第裁41-C00000000號裁決之部分：
    上開2 裁決書先後於95年6 月9 日及98年11月13日寄存於中
    和宜安郵局，此有交通部公路總局臺北區監理所板橋監理站
    送達證書影本各1 紙在卷可稽，另上開送達地址均係於臺北
    縣中和市○○路98號2 樓（即為異議人當時之戶籍地址），
    且係在原處分機關所在之鄉、鎮、市（原處分機關交通部公
    路總局臺北區監理所板橋監理站設於臺北縣中和市○○路○
    段115 號），其20日聲明異議法定期間應於裁決書寄存送達
    日之翌日起算之第20日。是就上開2 件之聲明異議，異議人
    應分別於各異議期間之末日（即95年6 月29日、98年12月3
    日）前提出，始為適法。詎異議人遲至99年9 月3 日始一併
    具狀提出於交通部公路總局臺北區監理所，有聲明異議狀上
    所蓋交通部公路總局臺北區監理所收文章戳印文可憑，顯已
    逾法定之異議期間，聲明異議即不合法律上程式，且無從補
    正，揆諸首揭說明，異議人之聲明異議均屬不合法，應予駁
    回。
  (二)原處分機關99年8 月20日板監裁字第裁41-C00000000號裁決
    之部分：
    查異議人自93年5 月14日領有輕型機車駕駛執照，惟其於95
    年1 月13日因「機器腳踏車駕駛人未依規定戴安全帽」之交
    通違規事實而為警當場舉發，並經異議人簽名收受舉發通知
    單，嗣原處分機關就同一違規事實以95年6 月2 日板監裁字
    第裁41-C00000000號之裁決處罰其罰鍰500 元，而上開裁決
    書已於95年6 月9 日寄存送達於中和宜安郵局，惟異議人自
    始未到案繳納罰鍰，而遭逕行註銷駕駛執照（自95年7 月18
    日迄96年7 月17日止），至本件舉發日期即99年2 月24日止
    仍未領有任何駕照等情，有異議人機車駕照基本資料、臺北
    縣政府警察局北縣警交字第C00000000 號舉發違反道路交通
    管理事件通知單影本及上開裁決書暨送達證書各1 紙在卷可
    按。異議人雖辯稱不知其駕駛執照業經註銷云云，惟就其於
    95年1 月13日之交通違規事實，既經警員當場舉發並簽名收
    受舉發通知單，異議人於違規當日即已得悉其違規事實、應
    到案日期及應到案處所，竟怠於自動繳納罰鍰，是異議人對
    於其將受原處分機關另為易處吊扣駕駛執照或逕行註銷等後
    續相關處分，已難謂無從預見。另異議人於97年9 月16日之
    「駕駛執照業經註銷仍駕駛機器腳踏車」交通違規事實，固
    如異議人所陳係嗣後另行由警員舉發，惟該臺北縣政府警察
    局北縣警交字第C00000000 號舉發違反道路交通管理事件通
    知單（違規事實欄載為「無照駕駛」）業於97年9 月18日送
    達異議人並經異議人蓋印收受，此有上開舉發通知單、臺北
    縣政府警察局永和分局99年7 月16日北府警永交字第
    09900246 55 號函及函附交寄大宗掛號函件執據影本及送達
    證書影本在卷足憑，是異議人仍執前辭置辯，殊無足採。故
    異議人於本件違規時、地騎乘上開輕型機車，確有「駕駛執
    照業經註銷仍駕駛機器腳踏車」之違規行為，原處分機關依
    道路交通管理處罰條例第21條第1 項第4 款及違反道路交通
    管理事件統一裁罰基準表之規定，因逾應到案期限60日以上
    ，逕行裁決處罰其罰鍰9,000 元，自屬適法有據，本件聲明
    異議為無理由，應予駁回。
據上論斷，應依道路交通管理處罰條例第87條第2 項，道路交通
案件處理辦法第18條、第19條，裁定如主文。
中    華    民    國    99    年    9     月    30    日
                    交通法庭  法  官  陳海寧
以上正本證明與原本無異。
如不服本裁定應於送達後5日內向本院提出抗告狀。
                              書記官  馮得弟
中    華    民    國    99    年    10    月    4     日

司法院資訊處製作；財團法人民間司法改革基金會備份。
